【裁判字號】    99,交聲,224
【裁判日期】    990531
【裁判案由】    聲明異議
【裁判全文】
臺灣彰化地方法院交通事件裁定         99年度交聲字第224號
原處分機關
即移送機關  交通部公路總局臺中區監理所彰化監理站
異  議  人
即受處分人  富強床墊有限公司
代  表  人  甲○○
上列受處分人因違反道路交通管理處罰條例案件，對於交通部公
路總局臺中區監理所彰化監理站於民國99年2月11日所為之處分
（案號：彰監四字第裁64-Z00000000號），聲明異議，本院裁定
如下：
    主  文
異議駁回。
    理  由
一、原處分意旨略以：異議人即受處分人富強床墊有限公司僱用
    之駕駛人乙○○，於民國（下同）99年1月2日上午11時49分
    許，駕駛異議人所有之車牌號碼R2-902號自用一般大貨車，
    行經國道一號北上117.6公里處時，經內政部警政署國道公
    路警察局（以下簡稱：國道公路警察局）第二警察隊造橋分
    隊警員攔檢，查獲駕駛人乙○○有駕駛執照經註銷，仍駕駛
    上開車輛之情事，而舉發異議人有容任駕駛執照經註銷之駕
    駛人駕駛大貨車之違規事由，乃依道路交通管理處罰條例第
    21條之1第1項第5款之規定，裁處異議人罰鍰新台幣（下同
    ）6萬元，及記該汽車違規紀錄1次之處分。
二、異議意旨略以：異議人於95年10月19日僱用駕駛乙○○之前
    ，有先確認其有無駕駛執照，經其提供普通大貨車之駕駛執
    照後，因其駕駛執照有效日期至97年12月20日止，乃予以錄
    用，並將其駕駛執照影本留存公司。其後駕駛乙○○任職至
    99年1月15日離職，異議人係於99年1月29日接獲舉發違反道
    路交通管理事件通知單，始知此情，亦即在此之前，對於駕
    駛乙○○之駕駛執照經註銷一事完全不知情。因異議人無法
    查證駕駛乙○○之駕駛執照是否遭註銷，且於僱用前亦有檢
    視其駕駛執照，異議人已善盡查證駕駛人駕駛資格之責任，
    應不受處罰為是，為此聲明異議，請求撤銷原處分等語。
三、按汽車駕駛人駕駛聯結車、大客車、大貨車，有駕駛執照業
    經吊銷、註銷仍駕車之情形者，汽車所有人及駕駛人各處4
    萬元以上8萬元以下罰鍰；有上述之情形者，並記該汽車違
    規紀錄1次，道路交通管理處罰條例第21條之1第1項第5款及
    第3項分別定有明文。
四、經查：
(一)異議人為前揭車牌號碼R2-902號自用一般大貨車之所有人一
    節，除為異議人所承認外，並有「車號查詢汽車車籍」資料
    1份在卷可憑，是此部分之事實可以認定。又駕駛人乙○○
    之大貨車駕駛執照，已於93年11月29日經註銷，其後乙○○
    並未再取得大貨車以上車輛之駕駛資格等情，亦有「汽車駕
    照基本資料」1份在卷可參，是駕駛人乙○○自93年11月29
    日起，已無駕駛大貨車之資格，堪可認定。再駕駛人乙○○
    於99年1月2日上午11時49分許，駕駛異議人所有之上開大貨
    車行經國道一號北上117.6公里處時，為警攔檢舉發有駕駛
    執照經註銷仍駕駛大貨車之違規行為一情，除為異議人所不
    爭執外，並有國道公路警察局99年1月25日公警局交字第Z00
    000000號舉發違反道路交通管理事件通知單影本1份在卷可
    佐，是此部分事實亦可認定。
(二)異議人雖以前開情詞置辯。惟按道路交通管理處罰條例第21
    條之1第4項所規定：「汽車所有人如已善盡查證駕駛人駕駛
    執照資格之注意，或縱加以相當之注意而仍不免發生違規者
    ，汽車所有人不受本條之處罰。」之免責條件，係指汽車所
    有人對於駕駛人之駕駛執照資格已善盡查證之注意，或已加
    以相當之注意而仍不免發生違規之情形者，始不受處罰。查
    ，本案異議人自承於95年10月19日僱用駕駛人乙○○時，駕
    駛人乙○○出示之駕駛執照上所載之有效日期至97年12月20
    日為止，此情並有異議人提出之駕駛人乙○○之駕駛執照影
    本1份在卷可稽。依此，異議人即使在僱用駕駛人乙○○之
    初，雖因信賴駕駛人乙○○所出具大貨車駕駛執照之效力，
    而無從查知駕駛人乙○○之大貨車駕駛資格已遭註銷，但異
    議人既知駕駛人乙○○所領有之駕駛執照有效日期截至97年
    12月20日止，則其身為雇主，在97年12月20日以後，只要簡
    單地請駕駛人乙○○提出自上開有效日期以後之駕駛執照，
    即可辨明駕駛人乙○○是否仍具有合格之大貨車駕駛資格，
    然異議人卻未有此查證行為及盡此相當之注意，足見異議人
    對於駕駛人乙○○於99年1月2日所為之前述違規行為，難認
    已善盡對駕駛人駕駛執照資格查證之注意，或已為相當之注
    意，是異議人之辯解核無可採。
五、綜上所述，本案違規事證明確，原處分機關依道路交通管理
    處罰條例第21條之1第1項第5款規定，裁處異議人罰鍰6萬元
    及記上開車輛違規紀錄1次，核無違誤。本件異議為無理由
    ，應予駁回。
六、據上論斷，應依道路交通管理處罰條例第87條第2項、道路
    交通案件處理辦法第19條，裁定如主文。
中    華    民    國    99    年    5     月    31    日
                            交通法庭  法  官  陳銘壎
以上正本證明與原本無異。
如不服本裁定，應於裁定送達後五日內向本院提出抗告狀(須附
抗告狀繕本 )。
中    華    民    國    99    年    5     月    31    日
                                      書記官  楊筱惠

司法院資訊處製作；財團法人民間司法改革基金會備份。
